# Curso por Correspondência — Sophia Jobim

**Referência:** JOBIM, Sophia. *O sistema de corte e costura de Sophia Jobim: os anos de ouro de Mme Carvalho no Liceu Império: 1932-1954*. São Paulo: Portal de Livros Abertos da USP, 2024. Disponível em: https://www.livrosabertos.abcd.usp.br/portaldelivrosUSP/catalog/view/1327/1210/4651

Este capítulo documenta o estudo do método de modelagem de Sophia Jobim, transcrevendo as instruções originais e implementando-as em código R parametrizado.



## Aula 01 - Blusa (Corpo Simples) feminino

**Página de referência:** ~111 do PDF original

### Dados de Entrada

O método Sophia Jobim começa estabelecendo as medidas base e os parâmetros de folga. O livro usa como exemplo o manequim 48 com busto de 90 cm. A folga de 6 cm no busto é uma recomendação da autora para que a blusa não fique justa como um colete. As demais medidas (comprimento frente, costas e grossura do braço) são necessárias para posicionar a cava e determinar o comprimento total da peça.

#### Medidas do Manequim 48

```{r, eval=TRUE, echo=FALSE}
medidas_sj <- read_measurements(
  normalizePath("data/measurements/sophia_jobim_size48.csv", mustWork = FALSE)
)

medida_busto <- m_get(medidas_sj, "bust_circ")
comp_frente <- m_get(medidas_sj, "neck_front_to_waist_f")
comp_costas <- m_get(medidas_sj, "neck_back_to_waist_b")
grossura_braco <- m_get(medidas_sj, "armscye_circ")

medidas_df <- data.frame(
  Codigo = c("bust_circ", "neck_front_to_waist_f", "neck_back_to_waist_b", "armscye_circ"),
  Descricao = c("Circunferencia do busto", "Comprimento frente", "Comprimento costas", "Grossura do braco"),
  Valor_cm = c(medida_busto, comp_frente, comp_costas, grossura_braco)
)

knitr::kable(medidas_df, 
             caption = "Medidas do manequim 48 (Sophia Jobim)",
             booktabs = TRUE) %>%
  kable_styling(latex_options = c("hold_position", "striped"))
```

#### Parametros de Folga e Construcao

Os parâmetros de folga e construção são valores fixos que a autora determina com base na experiência. O deslocamento de 3 cm para as costas (EF) é uma característica do método: a frente é sempre mais larga que as costas. A descida do ombro (4 cm) e a profundidade extra do decote (2 cm) são valores empíricos que funcionam para a maioria dos corpos. As bissetrizes da cava (1.5 cm em R, 2.5 cm em S) controlam a curvatura da cava — valores maiores deixam a cava mais aberta.

```{r, eval=TRUE, echo=FALSE}
ease_sj <- read_ease(here("data", "parameters", "sophia_jobim_ease.csv"))

ease_df <- data.frame(
  Parametro = names(ease_sj),
  Valor = paste(unlist(ease_sj), "cm")
)

knitr::kable(ease_df,
             caption = "Parametros de folga e construcao (Sophia Jobim)",
             booktabs = TRUE) %>%
  kable_styling(latex_options = c("hold_position", "striped"))
```

#### Tabela de Profundidade da Cava

A profundidade da cava não é um valor fixo — depende da grossura do braço. O livro fornece uma tabela (Tabela 1) que relaciona a circunferência do braço com a profundidade da cava. Para o manequim 48, o braço tem 33 cm de circunferência, o que corresponde a uma cava de 21 cm de profundidade. O código localiza esse valor na tabela e, se necessário, interpola para medidas intermediárias.

```{r, eval=TRUE, echo=FALSE}
tabela_cava <- read_csv(here("data", "measurements", "sophia_jobim_armscye_table.csv"),
                        show_col_types = FALSE)

profundidade_cava <- tabela_cava$armscye_depth[tabela_cava$arm_circ == grossura_braco]

if (length(profundidade_cava) == 0) {
  profundidade_cava <- approx(tabela_cava$arm_circ, tabela_cava$armscye_depth, 
                              xout = grossura_braco)$y
}

tabela_cava$Destaque <- ifelse(tabela_cava$arm_circ == grossura_braco, "<- USADO", "")

knitr::kable(tabela_cava,
             caption = "Tabela 1: Profundidade da cava conforme grossura do braco",
             booktabs = TRUE) %>%
  kable_styling(latex_options = c("hold_position", "striped"))

cat(sprintf("\n**Braco:** %.0f cm -> **Profundidade da cava:** %.0f cm\n", 
            grossura_braco, profundidade_cava))
```



### Geracao do Bloco Base

Com os dados carregados, executamos o traçado completo. A função `draft_blouse_sj()` implementa todos os 13 passos do método Sophia Jobim: retângulo base, deslocamento das costas, divisões da frente e costas, ombros, decotes, cava com bissetrizes e pontos médios, e parte inferior com subida da barra.

O resultado é salvo como arquivo `.rds` para que possa ser reutilizado posteriormente sem precisar recalcular — útil para gerar variações de design a partir do mesmo bloco base.

```{r, eval=TRUE, echo=FALSE}
blusa <- draft_blouse_sj(
  medidas = medidas_sj,
  ease = ease_sj,
  armscye_depth = profundidade_cava
)

save_block(blusa, "blusa_sj_size48")

cat(sprintf("
**Dimensoes do molde:**
- Largura total: %.1f cm
- Altura total: %.1f cm
- Divisao da frente: %.1f cm
- Divisao das costas: %.1f cm
", blusa$dimensions$dim_width, 
   blusa$dimensions$dim_height,
   blusa$dimensions$dim_front_division,
   blusa$dimensions$dim_back_division))
```



### Molde Completo

O grafico mostra o molde completo com frente (azul) e costas (laranja) sobrepostas no retangulo base. As linhas tracejadas indicam as linhas de construcao (deslocamento EF, centro GH, linha da cava RS). Os pontos seguem a notacao original do livro (A, B, C, D...).

A cava e desenhada com spline cubica parametrica — metodo escolhido apos testes comparativos (ver Nota Tecnica abaixo). A curva passa exatamente sobre os 7 pontos de controle (P, Z, U, Q, T, Y, M) com maxima suavidade matematica.

```{r}
# Gerar grafico a partir do .rds
plot_file <- plot_from_rds(
  block_name = "blusa_sj_size48",
  output_filename = "blusa_sj_temp",
  title = "Blusa (Corpo Simples) — Metodo Sophia Jobim",
  subtitle = paste("Manequim 48 | Busto:", medida_busto, "cm"),
  show_points = TRUE,
  show_grid = TRUE,
  piece_type = "both",
  width = 7,
  height = 7
)
```


```{r, results='asis'}
# Salvar na estrutura images/ANO/MES e gerar tag markdown
save_pattern_image(plot_file, "blouse_sophia_j")
```



### Comprimento das Linhas

A tabela abaixo lista o comprimento de cada segmento que delimita o molde. Estes valores são úteis para:
- Conferir se o traçado está proporcional
- Comparar com medidas corporais (ex: ombro do molde vs ombro medido)
- Calcular o comprimento de costura para aviamentos

```{r, eval=TRUE, echo=FALSE}
comprimentos_df <- data.frame(
  Segmento = c(
    "Ombro frente (I-M)",
    "Decote frente (curva N-I2)",
    "Ombro costas (L-P)",
    "Decote costas (curva B'-L2)",
    "Cava (curva P-M)",
    "Lateral frente (Q-c)",
    "Lateral costas (Q-d)",
    "Cintura frente (c-b)",
    "Cintura costas (d-a)",
    "Barra frente (b-D)",
    "Centro frente (D-N)",
    "Centro costas (a-B')"
  ),
  Comprimento_cm = round(c(
    blusa$line_lengths$shoulder_front_IM,
    blusa$line_lengths$neckline_front,
    blusa$line_lengths$shoulder_back_LP,
    blusa$line_lengths$neckline_back,
    blusa$line_lengths$armscye,
    blusa$line_lengths$side_front_Qc,
    blusa$line_lengths$side_back_Qd,
    blusa$line_lengths$waist_front_cb,
    blusa$line_lengths$waist_back_da,
    blusa$line_lengths$hem_front_bD,
    blusa$line_lengths$center_front_DN,
    blusa$line_lengths$center_back_aB
  ), 1)
)

knitr::kable(comprimentos_df, 
             caption = "Comprimento das linhas que delimitam o molde",
             booktabs = TRUE) %>%
  kable_styling(latex_options = c("hold_position", "striped"))
```



### Area Aproximada para Calculo de Tecido

A área é calculada pelo método do polígono (fórmula de Shoelace) usando apenas os pontos do contorno, sem considerar as curvas. Isso dá uma estimativa rápida e suficiente para compra de tecido. A nota no final lembra de adicionar 10-15% para margens de costura e curvas.

```{r, eval=TRUE, echo=FALSE}
area_info <- blusa$area

area_df <- data.frame(
  Peca = c("Frente", "Costas", "Total (2 pecas)"),
  Area_cm2 = c(area_info$front_area_cm2, area_info$back_area_cm2, area_info$total_area_cm2),
  Area_m2 = c(area_info$front_area_m2, area_info$back_area_m2, area_info$total_area_m2)
)

knitr::kable(area_df,
             caption = "Area aproximada das pecas do molde",
             booktabs = TRUE) %>%
  kable_styling(latex_options = c("hold_position", "striped"))

cat(sprintf("
**Estimativa de tecido:**
- Area total do molde (frente + costas): %.2f m2
- Com margem de 15%% para curvas e costuras: %.2f m2
- Tecido recomendado (largura 1.40 m): %.2f m linear

> **Nota:** %s
", area_info$total_area_m2,
   area_info$total_area_m2 * 1.15,
   (area_info$total_area_m2 * 1.15) / 1.40,
   area_info$note))
```



### Exportar para Tamanho Real

Para imprimir o molde em tamanho real (para corte em tecido), use a função `plot_pattern_fullscale()`. O formato A0 comporta a maioria dos moldes. Para impressão caseira em A4, use `plot_pattern_tiled()` que gera tiles com marcas de registro para colagem.

```{r, eval=FALSE, echo=TRUE}
plot_pattern_fullscale(
  block = blusa,
  output_file = "output/blusa_corpo_simples_A0.pdf",
  paper_size = "A0"
)
```



### Nota Tecnica: Escolha do Metodo para a Curva da Cava

Durante o desenvolvimento, testamos 4 métodos para desenhar a curva da cava a partir dos 7 pontos (P, Z, U, Q, T, Y, M):

**1. Spline com pontos de controle manuais**

Tentativa de ajustar a curva usando pontos de controle arbitrários. Resultado: zigue-zague e barriga invertida no decote. Descartado por falta de controle sobre o formato.

**2. Bezier cubica por segmentos**

Dois segmentos (frente: M-Y-T-Q, costas: Q-U-Z-P) com pontos de controle calculados para t=1/3 e t=2/3. Resultado: passou sobre os pontos mas apresentou transicao brusca em Q. Descartado por falta de suavidade na junção.

**3. LOESS (Local Polynomial Regression)**

Regressao polinomial local com span entre 0.3 e 0.7. Resultado: curvas muito suaves e organicas, mas nao passam exatamente sobre os pontos intermediarios (Z, U, T, Y). Descartado por não respeitar os pontos de construção.

**4. Spline cubica parametrica (ESCOLHIDO)**

Spline cubica natural usando distancia acumulada como parametro. Passa exatamente sobre todos os 7 pontos. Minimiza a curvatura total, garantindo maxima suavidade matematica. A condicao natural nos extremos permite curvatura zero em P e M. Resolve o problema de ordenacao espacial usando o parametro t baseado em distancia acumulada.

**Decisao:** O metodo escolhido foi a spline cubica parametrica por atender simultaneamente aos dois requisitos: passagem exata sobre todos os pontos de construcao e maxima suavidade da curva.



## Bloco com medidas pessoais


```{r, eval=TRUE, echo=FALSE}
medidas_sj <- read_measurements(here("data", "measurements", "helena-fev-2026.csv"))

medida_busto <- m_get(medidas_sj, "bust_circ")
comp_frente <- m_get(medidas_sj, "neck_front_to_waist_f")
comp_costas <- m_get(medidas_sj, "neck_back_to_waist_b")
grossura_braco <- m_get(medidas_sj, "armscye_circ")

medidas_df <- data.frame(
  Codigo = c("bust_circ", "neck_front_to_waist_f", "neck_back_to_waist_b", "armscye_circ"),
  Descricao = c("Circunferencia do busto", "Comprimento frente", "Comprimento costas", "Grossura do braco"),
  Valor_cm = c(medida_busto, comp_frente, comp_costas, grossura_braco)
)

knitr::kable(medidas_df, 
             caption = "Medidas do manequim 48 (Sophia Jobim)",
             booktabs = TRUE) %>%
  kable_styling(latex_options = c("hold_position", "striped"))
```


#### Parametros de Folga e Construcao


```{r, eval=TRUE, echo=FALSE}
ease_sj <- read_ease(here("data", "parameters", "sophia_jobim_ease.csv"))

ease_df <- data.frame(
  Parametro = names(ease_sj),
  Valor = paste(unlist(ease_sj), "cm")
)

knitr::kable(ease_df,
             caption = "Parametros de folga e construcao (Sophia Jobim)",
             booktabs = TRUE) %>%
  kable_styling(latex_options = c("hold_position", "striped"))
```

#### Tabela de Profundidade da Cava


```{r, eval=TRUE, echo=FALSE}
tabela_cava <- read_csv(here("data", "measurements", "sophia_jobim_armscye_table.csv"),
                        show_col_types = FALSE)

profundidade_cava <- tabela_cava$armscye_depth[tabela_cava$arm_circ == grossura_braco]

if (length(profundidade_cava) == 0) {
  profundidade_cava <- approx(tabela_cava$arm_circ, tabela_cava$armscye_depth, 
                              xout = grossura_braco)$y
}

tabela_cava$Destaque <- ifelse(tabela_cava$arm_circ == grossura_braco, "<- USADO", "")

knitr::kable(tabela_cava,
             caption = "Tabela 1: Profundidade da cava conforme grossura do braco",
             booktabs = TRUE) %>%
  kable_styling(latex_options = c("hold_position", "striped"))

cat(sprintf("\n**Braco:** %.0f cm -> **Profundidade da cava:** %.0f cm\n", 
            grossura_braco, profundidade_cava))
```



### Geracao do Bloco Base

```{r, eval=TRUE, echo=FALSE}
blusa <- draft_blouse_sj(
  medidas = medidas_sj,
  ease = ease_sj,
  armscye_depth = profundidade_cava
)

nome_bloco <- "blusa_sj_helena-fev-2026"

save_block(blusa, nome_bloco)

cat(sprintf("
**Dimensoes do molde:**
- Largura total: %.1f cm
- Altura total: %.1f cm
- Divisao da frente: %.1f cm
- Divisao das costas: %.1f cm
", blusa$dimensions$dim_width, 
   blusa$dimensions$dim_height,
   blusa$dimensions$dim_front_division,
   blusa$dimensions$dim_back_division))
```



### Molde Completo

```{r}
# Gerar grafico a partir do .rds
plot_file <- plot_from_rds(
  block_name = nome_bloco,
  output_filename = "blusa_sj_temp",
  title = "Blusa (Corpo Simples) — Metodo Sophia Jobim",
  subtitle = paste("Manequim 48 | Busto:", medida_busto, "cm"),
  show_points = TRUE,
  show_grid = TRUE,
  piece_type = "both",
  width = 7,
  height = 7
)
```


```{r, results='asis'}
# Salvar na estrutura images/ANO/MES e gerar tag markdown
save_pattern_image(plot_file, nome_bloco)
```



### Comprimento das Linhas

```{r, eval=TRUE, echo=FALSE}
comprimentos_df <- data.frame(
  Segmento = c(
    "Ombro frente (I-M)",
    "Decote frente (curva N-I2)",
    "Ombro costas (L-P)",
    "Decote costas (curva B'-L2)",
    "Cava (curva P-M)",
    "Lateral frente (Q-c)",
    "Lateral costas (Q-d)",
    "Cintura frente (c-b)",
    "Cintura costas (d-a)",
    "Barra frente (b-D)",
    "Centro frente (D-N)",
    "Centro costas (a-B')"
  ),
  Comprimento_cm = round(c(
    blusa$line_lengths$shoulder_front_IM,
    blusa$line_lengths$neckline_front,
    blusa$line_lengths$shoulder_back_LP,
    blusa$line_lengths$neckline_back,
    blusa$line_lengths$armscye,
    blusa$line_lengths$side_front_Qc,
    blusa$line_lengths$side_back_Qd,
    blusa$line_lengths$waist_front_cb,
    blusa$line_lengths$waist_back_da,
    blusa$line_lengths$hem_front_bD,
    blusa$line_lengths$center_front_DN,
    blusa$line_lengths$center_back_aB
  ), 1)
)

knitr::kable(comprimentos_df, 
             caption = "Comprimento das linhas que delimitam o molde",
             booktabs = TRUE) %>%
  kable_styling(latex_options = c("hold_position", "striped"))
```



### Area Aproximada para Calculo de Tecido

```{r, eval=TRUE, echo=FALSE}
area_info <- blusa$area

area_df <- data.frame(
  Peca = c("Frente", "Costas", "Total (2 pecas)"),
  Area_cm2 = c(area_info$front_area_cm2, area_info$back_area_cm2, area_info$total_area_cm2),
  Area_m2 = c(area_info$front_area_m2, area_info$back_area_m2, area_info$total_area_m2)
)

knitr::kable(area_df,
             caption = "Area aproximada das pecas do molde",
             booktabs = TRUE) %>%
  kable_styling(latex_options = c("hold_position", "striped"))

cat(sprintf("
**Estimativa de tecido:**
- Area total do molde (frente + costas): %.2f m2
- Com margem de 15%% para curvas e costuras: %.2f m2
- Tecido recomendado (largura 1.40 m): %.2f m linear

> **Nota:** %s
", area_info$total_area_m2,
   area_info$total_area_m2 * 1.15,
   (area_info$total_area_m2 * 1.15) / 1.40,
   area_info$note))
```

## Aula 02 - Saia (Corpo Simples)

**Pagina de referencia:** ~124 do PDF original

### Dados de Entrada

O metodo Sophia Jobim para a saia utiliza as medidas do manequim 48: cintura 80 cm, quadril 99 cm e comprimento 78 cm. A autora recomenda acrescentar 3 cm de folga ao quadril para que a saia nao fique demasiadamente justa. O deslocamento de 3 cm para as costas (EF) segue a mesma logica da blusa: a frente e sempre mais larga que as costas.

A principal diferenca da saia em relacao a blusa esta no calculo da pence. Enquanto a blusa tem pences separadas no ombro e na cintura, a saia concentra toda a diferenca entre quadril e cintura em uma unica pence central. Sophia Jobim ensina: metade do quadril com folga (51 cm) menos metade da cintura (40 cm) resulta em 11 cm de abertura total, distribuidos 5.5 cm para cada lado do ponto G.

#### Medidas do Manequim 48

```{r aula02-carregar-medidas}
medidas_sj <- read_measurements(
  normalizePath("data/measurements/sophia_jobim_size48.csv", mustWork = FALSE))

medida_cintura <- m_get(medidas_sj, "waist_circ")
medida_quadril <- m_get(medidas_sj, "hip_circ")
medida_comp_saia <- m_get(medidas_sj, "skirt_length")

skirt_medidas_df <- data.frame(
  Codigo = c("waist_circ", "hip_circ", "skirt_length"),
  Descricao = c("Circunferencia da cintura", "Circunferencia dos quadris", "Comprimento da saia"),
  Valor_cm = c(medida_cintura, medida_quadril, medida_comp_saia)
)

knitr::kable(skirt_medidas_df,
             caption = "Medidas do manequim 48 - Saia (Sophia Jobim)",
             booktabs = TRUE) %>%
  kable_styling(latex_options = c("hold_position", "striped"))
```

Parametros de Folga e Construcao

Os parametros da saia sao mais simples que os da blusa. A folga de 3 cm no quadril e o unico valor de ease. O deslocamento de 3 cm (EF) mantem a frente mais larga. As quedas da cintura (3 cm na frente, 1 cm nas costas) acompanham a inclinacao natural do corpo. A profundidade da pence (20 cm) e um valor empirico que funciona para a maioria dos corpos; o livro ensina a ajusta-la conforme a altura do quadril da pessoa.

```{r aula02-carregar-ease}
ease_skirt <- read_ease(
  normalizePath("data/parameters/sophia_jobim_skirt_ease.csv", mustWork = FALSE))

skirt_ease_df <- data.frame(
  Parametro = names(ease_skirt),
  Valor = paste(unlist(ease_skirt), "cm")
)

knitr::kable(skirt_ease_df,
             caption = "Parametros de folga e construcao - Saia (Sophia Jobim)",
             booktabs = TRUE) %>%
  kable_styling(latex_options = c("hold_position", "striped"))

# Mostrar o calculo da pence
half_hip <- (medida_quadril + e_get(ease_skirt, "hip_ease")) / 2
half_waist <- medida_cintura / 2
dart_total <- half_hip - half_waist

cat(sprintf("\n**Calculo da pence:**\n- Metade do quadril com folga: (%.0f + %.0f) / 2 = %.1f cm\n- Metade da cintura: %.0f / 2 = %.0f cm\n- Diferenca (abertura total da pence): %.1f - %.0f = %.1f cm\n- Para cada lado de G: %.1f / 2 = %.2f cm\n",
  medida_quadril, e_get(ease_skirt, "hip_ease"), half_hip,
  medida_cintura, half_waist,
  half_hip, half_waist, dart_total,
  dart_total, dart_total / 2))
```

---

Geracao do Bloco Base

Com os dados carregados, executamos o tracado da saia. A funcao draft_skirt_sj() implementa o metodo em 6 etapas: retangulo base ABCD, deslocamento EF, centro GH, calculo da pence (pontos J e I a 5.5 cm de G, ponto K a 20 cm abaixo), quedas da cintura (M desce 3 cm, N desce 1 cm) e curvas de uniao M-I e N-J.

O resultado e salvo como .rds para reutilizacao futura — util para aplicar variacoes de design (recortes, pregas, godes) que o livro ensina nas aulas seguintes.

```{r aula02-executar-tracado}
saia <- draft_skirt_sj(
  medidas = medidas_sj,
  ease = ease_skirt
)

save_block(saia, "saia_sj_size48")

cat(sprintf("
**Dimensoes do molde:**
- Largura total: %.1f cm
- Altura total: %.0f cm
- Abertura total da pence: %.1f cm
- Metade para cada lado de G: %.2f cm
", saia$dimensions$dim_width,
   saia$dimensions$dim_height,
   dart_total,
   dart_total / 2))
```

---

Molde Completo

O grafico mostra a metade da frente (azul) e a metade das costas (laranja) sobrepostas no retangulo base. A pence central (pontos J, K, I) concentra toda a diferenca entre quadril e cintura. A cintura da frente desce 3 cm (ponto M) e a das costas desce 1 cm (ponto N), criando a inclinacao natural.

As curvas M-I e N-J conectam a cintura a pence de forma suave. Na pratica, o vertice K deve ser arredondado (linhas pontilhadas no livro) para evitar bicos nas laterais do quadril. As linhas tracejadas indicam as linhas de construcao (deslocamento EF, centro GH).

```{r aula02-molde-final}
plot_file_skirt <- plot_from_rds(
  block_name = "saia_sj_size48",
  output_filename = "saia_sj_temp",
  title = "Saia — Metodo Sophia Jobim",
  subtitle = paste("Manequim 48 | Cintura:", medida_cintura, "cm | Quadril:", medida_quadril, "cm"),
  show_points = TRUE,
  show_grid = TRUE,
  piece_type = "both",
  width = 7,
  height = 7
)
```

```{r aula02-include-graphic, results='asis'}
save_pattern_image(plot_file_skirt, "skirt_sophia_j")
```

---

Comprimento das Linhas

A tabela abaixo lista o comprimento de cada segmento do molde. Estes valores sao uteis para conferir a proporcao e calcular aviamentos. Note que as laterais da frente (D-H) e das costas (C-H) tem o mesmo comprimento — a diferenca entre as pecas esta apenas na cintura.

```{r aula02-tabela-comprimentos}
skirt_comprimentos_df <- data.frame(
  Segmento = c(
    "Cintura frente (curva M-I)",
    "Cintura costas (curva N-J)",
    "Lateral frente (D-H)",
    "Lateral costas (C-H)",
    "Pence perna direita (I-K)",
    "Pence perna esquerda (J-K)",
    "Centro frente (M-D)",
    "Centro costas (N-C)"
  ),
  Comprimento_cm = round(c(
    saia$line_lengths$waist_front_MI,
    saia$line_lengths$waist_back_NJ,
    saia$line_lengths$side_front_DH,
    saia$line_lengths$side_back_CH,
    saia$line_lengths$dart_IK,
    saia$line_lengths$dart_JK,
    saia$line_lengths$center_front_MD,
    saia$line_lengths$center_back_NC
  ), 1)
)

knitr::kable(skirt_comprimentos_df,
             caption = "Comprimento das linhas que delimitam o molde da saia",
             booktabs = TRUE) %>%
  kable_styling(latex_options = c("hold_position", "striped"))
```

---

Area Aproximada para Calculo de Tecido

A area e calculada pelo metodo do poligono (formula de Shoelace) usando apenas os pontos do contorno, sem considerar as curvas. A estimativa e suficiente para compra de tecido. A nota recomenda adicionar 10-15% para margens de costura e curvas.

```{r aula02-area-tecido}
area_info_skirt <- saia$area

skirt_area_df <- data.frame(
  Peca = c("Frente", "Costas", "Total (2 pecas)"),
  Area_cm2 = c(area_info_skirt$front_area_cm2, area_info_skirt$back_area_cm2, area_info_skirt$total_area_cm2),
  Area_m2 = c(area_info_skirt$front_area_m2, area_info_skirt$back_area_m2, area_info_skirt$total_area_m2)
)

knitr::kable(skirt_area_df,
             caption = "Area aproximada das pecas do molde da saia",
             booktabs = TRUE) %>%
  kable_styling(latex_options = c("hold_position", "striped"))

cat(sprintf("
**Estimativa de tecido:**
- Area total do molde (frente + costas): %.2f m2
- Com margem de 15%% para curvas e costuras: %.2f m2
- Tecido recomendado (largura 1.40 m): %.2f m linear

> **Nota:** %s
", area_info_skirt$total_area_m2,
   area_info_skirt$total_area_m2 * 1.15,
   (area_info_skirt$total_area_m2 * 1.15) / 1.40,
   area_info_skirt$note))
```

---

Notas de Adaptacao do Livro

O livro Sophia Jobim oferece varias orientacoes para adaptar o molde base a diferentes tipos de corpo:

· Quadris baixos: prolongar a pence 5 a 8 cm alem do ponto K. Para determinar o ponto exato, medir a distancia da cintura ate a parte mais grossa do quadril e aplicar essa medida a partir de G.
· Coxas grossas: aumentar a largura da saia abaixo da pence (nesgar).
· Barriga exagerada: aumentar AM para 4 cm (em vez de 3 cm) e deslocar EF mais 1 cm para a direita (AE = 4 cm). Para compensar o comprimento, aumentar MD em 1 ou 2 cm abaixo de D.
· Pessoas magras: diminuir AM para 2 cm.

Estas adaptacoes serao implementadas como funcoes de modificacao no modulo pattern_modifiers.R.

---

Resumo do Aprendizado

1. Pence unica central: Diferente de outros metodos que usam duas pences laterais, Sophia Jobim concentra toda a folga em uma unica pence no centro. O calculo e simples: diferenca entre metade do quadril com folga e metade da cintura.
2. Assimetria da cintura: A frente desce 3 cm (ponto M) e as costas apenas 1 cm (ponto N). Esta diferenca de 2 cm acomoda a anatomia natural — a cintura nas costas e mais alta que na frente.
3. Arredondamento do vertice: O livro alerta que na pratica o ponto K deve ser arredondado para evitar bicos. Isso sera implementado como uma curva de Bezier no vertice.
4. Mesma estrutura da blusa: O retangulo base, deslocamento EF e centro GH seguem exatamente o mesmo raciocinio da blusa. Isso mostra a consistencia do metodo Sophia Jobim.
5. Adaptabilidade: O metodo preve ajustes para diferentes tipos de corpo, mostrando que a modelagem nao e rigida — deve se adaptar a pessoa que vai vestir a roupa.

