# Curso por Correspondência — Sophia Jobim

**Referência:** JOBIM, Sophia. *O sistema de corte e costura de Sophia Jobim: os anos de ouro de Mme Carvalho no Liceu Império: 1932-1954*. São Paulo: Portal de Livros Abertos da USP, 2024. Disponível em: https://www.livrosabertos.abcd.usp.br/portaldelivrosUSP/catalog/view/1327/1210/4651

Este capítulo documenta o estudo do método de modelagem de Sophia Jobim, transcrevendo as instruções originais e implementando-as em código R parametrizado.

---

## Blusa (Corpo Simples)

**Página de referência:** ~111 do PDF original

### Dados de Entrada

Para um primeiro teste vamos usar as medidas padrão do livro para o maniquim 48

#### Medidas do Manequim 48

```{r carregar-medidas}
# Carregar medidas do arquivo CSV
# Carregar medidas do arquivo CSV
medidas_sj <- read_measurements(here("data", "measurements", "sophia_jobim_size48.csv"))

# Extrair medidas relevantes
medida_busto <- m_get(medidas_sj, "bust_circ")
comp_frente <- m_get(medidas_sj, "neck_front_to_waist_f")
comp_costas <- m_get(medidas_sj, "back_waist_length")
grossura_braco <- m_get(medidas_sj, "armscye_circ")

# Exibir tabela de medidas
medidas_df <- data.frame(
  Codigo = c("bust_circ", "neck_front_to_waist_f", "back_waist_length", "armscye_circ"),
  Descricao = c("Circunferencia do busto", "Comprimento frente", "Comprimento costas", "Grossura do braco"),
  Valor_cm = c(medida_busto, comp_frente, comp_costas, grossura_braco)
)

knitr::kable(medidas_df, 
             caption = "Medidas do manequim 48 (Sophia Jobim)",
             booktabs = TRUE) %>%
  kable_styling(latex_options = c("hold_position", "striped"))
```

Parâmetros de Folga e Construção

```{r}
# Carregar parametros de ease
ease_sj <- read_ease(here("data", "parameters", "sophia_jobim_ease.csv"))

# Exibir tabela de parametros
ease_df <- data.frame(
  Parametro = names(ease_sj),
  Valor = paste(unlist(ease_sj), "cm")
)

knitr::kable(ease_df,
             caption = "Parametros de folga e construcao (Sophia Jobim)",
             booktabs = TRUE) %>%
  kable_styling(latex_options = c("hold_position", "striped"))
```

Tabela de Profundidade da Cava

```{r}
# Carregar tabela de profundidade da cava
tabela_cava <- read_csv(here("data", "measurements", "sophia_jobim_armscye_table.csv"),
                        show_col_types = FALSE)

# Encontrar profundidade para a grossura do braco
profundidade_cava <- tabela_cava$armscye_depth[tabela_cava$arm_circ == grossura_braco]

if (length(profundidade_cava) == 0) {
  profundidade_cava <- approx(tabela_cava$arm_circ, tabela_cava$armscye_depth, 
                              xout = grossura_braco)$y
}

# Destacar a linha usada
tabela_cava$Destaque <- ifelse(tabela_cava$arm_circ == grossura_braco, "<- USADO", "")

knitr::kable(tabela_cava,
             caption = "Tabela 1: Profundidade da cava conforme grossura do braco",
             booktabs = TRUE) %>%
  kable_styling(latex_options = c("hold_position", "striped"))

cat(sprintf("\n**Braco:** %.0f cm -> **Profundidade da cava:** %.0f cm\n", 
            grossura_braco, profundidade_cava))
```


---

### Instrucoes Originais (transcricao)

> Para facilitar as explicacoes, tomarei como exemplo as medidas do manequim 48, que sao as mais aproximadas do corpo medio feminino. Essas medidas sao, para a blusa: 90 cm para a circunferencia do busto; 44 cm para o comprimento da blusa, na frente, e 41 cm para o comprimento nas costas.
> 
> Para que a blusa nao fique justa como um colete, torna-se necessario dar-lhe um aumento de 6 cm na circunferencia do busto, resultando 96. Como vamos fazer apenas a metade do molde, isto e, metade da frente e metade das costas, dividiremos por 2 a medida total 96 cm. Que resulta 48 cm.

---

### Execucao do Tracado

```{r executar-tracado}
# Carregar o script de tracado
source(here("Rscripts", "blouse_sophia_jobim.R"))

# Executar o tracado com os dados carregados
blusa <- draft_blouse_sophia_jobim(
  medidas = medidas_sj,
  ease = ease_sj,
  armscye_depth = profundidade_cava
)

cat(sprintf("
**Dimensoes do molde:**
- Largura total: %.1f cm
- Altura total: %.1f cm
- Divisao da frente: %.1f cm
- Divisao das costas: %.1f cm
", blusa$dimensions$dim_width, 
   blusa$dimensions$dim_height,
   blusa$dimensions$dim_front_division,
   blusa$dimensions$dim_back_division))
```

    
Molde Completo

```{r}
# Construir plot final
pts <- blusa$points

# Plot base
plot_final <- create_pattern_plot(
  width = blusa$dimensions$dim_width,
  height = blusa$dimensions$dim_height,
  title = "Blusa (Corpo Simples) — Metodo Sophia Jobim",
  subtitle = paste("Manequim 48 | Busto:", blusa$measurements$measure_bust, "cm")
)

# Retangulo base (fundo)
plot_final <- plot_final +
  annotate("rect", xmin = 0, xmax = blusa$dimensions$dim_width,
           ymin = 0, ymax = blusa$dimensions$dim_height,
           fill = NA, color = "grey80", linetype = "dashed", linewidth = 0.5)

# Linhas de construcao
plot_final <- plot_final +
  geom_vline(xintercept = pts$point_E[1], color = "grey80", linetype = "dotted", linewidth = 0.5) +
  geom_vline(xintercept = pts$point_G[1], color = "grey80", linetype = "dotted", linewidth = 0.5) +
  geom_hline(yintercept = pts$point_R[2], color = "grey80", linetype = "dotted", linewidth = 0.5)

# Curvas
plot_final <- plot_final +
  geom_path(data = blusa$curves$curve_neckline_front, aes(x, y), 
            color = FREESEWING_COLORS$fabric_lining, linewidth = 1.2) +
  geom_path(data = blusa$curves$curve_neckline_back, aes(x, y), 
            color = FREESEWING_COLORS$fabric_interfacing, linewidth = 1.2) +
  geom_path(data = blusa$curves$curve_armscye, aes(x, y), 
            color = "#333333", linewidth = 1.5)

# Conexoes da Frente (azul)
plot_final <- plot_final +
  geom_segment(aes(x = pts$point_I[1], xend = pts$point_M[1], 
                   y = pts$point_I[2], yend = pts$point_M[2]),
               color = FREESEWING_COLORS$fabric_lining, linewidth = 1.2) +
  geom_segment(aes(x = pts$point_Q[1], xend = pts$point_c[1], 
                   y = pts$point_Q[2], yend = pts$point_c[2]),
               color = FREESEWING_COLORS$fabric_lining, linewidth = 1.2) +
  geom_segment(aes(x = pts$point_c[1], xend = pts$point_b[1], 
                   y = pts$point_c[2], yend = pts$point_b[2]),
               color = FREESEWING_COLORS$fabric_lining, linewidth = 1.2) +
  geom_segment(aes(x = pts$point_b[1], xend = pts$point_D[1], 
                   y = pts$point_b[2], yend = pts$point_D[2]),
               color = FREESEWING_COLORS$fabric_lining, linewidth = 1.2) +
  geom_segment(aes(x = pts$point_D[1], xend = pts$point_N[1], 
                   y = pts$point_D[2], yend = pts$point_N[2]),
               color = FREESEWING_COLORS$fabric_lining, linewidth = 1.2)

# Conexoes das Costas (laranja)
plot_final <- plot_final +
  geom_segment(aes(x = pts$point_L[1], xend = pts$point_P[1], 
                   y = pts$point_L[2], yend = pts$point_P[2]),
               color = FREESEWING_COLORS$fabric_interfacing, linewidth = 1.2) +
  geom_segment(aes(x = pts$point_Q[1], xend = pts$point_d[1], 
                   y = pts$point_Q[2], yend = pts$point_d[2]),
               color = FREESEWING_COLORS$fabric_interfacing, linewidth = 1.2) +
  geom_segment(aes(x = pts$point_d[1], xend = pts$point_a[1], 
                   y = pts$point_d[2], yend = pts$point_a[2]),
               color = FREESEWING_COLORS$fabric_interfacing, linewidth = 1.2) +
  geom_segment(aes(x = pts$point_a[1], xend = pts$point_B_neck[1], 
                   y = pts$point_a[2], yend = pts$point_B_neck[2]),
               color = FREESEWING_COLORS$fabric_interfacing, linewidth = 1.2)

# Adicionar pontos principais
pontos_principais <- c("point_A", "point_B", "point_C", "point_D", 
                       "point_E", "point_G", "point_H",
                       "point_I", "point_J", "point_K", "point_L",
                       "point_M", "point_N", "point_P", "point_Q",
                       "point_W", "point_a", "point_b", "point_c", "point_d",
                       "point_B_neck", "point_I2", "point_L2")

pontos_df <- points_to_df(pts)
pontos_df <- pontos_df[pontos_df$name %in% pontos_principais, ]

plot_final <- plot_final +
  geom_point(data = pontos_df, aes(x, y), 
             size = 2.5, color = FREESEWING_COLORS$notch_default) +
  ggrepel::geom_text_repel(data = pontos_df, aes(x, y, label = gsub("point_", "", name)),
                           size = 3, color = "#333333", fontface = "bold")

# Labels frente/costas
plot_final <- plot_final +
  annotate("text", x = pts$point_I[1] + 2, y = blusa$dimensions$dim_height / 2,
           label = "FRENTE", size = 6, color = FREESEWING_COLORS$fabric_lining,
           fontface = "bold", angle = 90, alpha = 0.4) +
  annotate("text", x = pts$point_d[1] + 3, y = blusa$dimensions$dim_height / 2,
           label = "COSTAS", size = 6, color = FREESEWING_COLORS$fabric_interfacing,
           fontface = "bold", angle = 90, alpha = 0.4)

cached_plot("blusa_sj_final", function() plot_final, width = 10, height = 10)
```


Comprimento das Linhas

```{r}
comprimentos_df <- data.frame(
  Segmento = c(
    "Ombro frente (I-M)",
    "Decote frente (curva N-I2)",
    "Ombro costas (L-P)",
    "Decote costas (curva B'-L2)",
    "Cava (curva P-M)",
    "Lateral frente (Q-c)",
    "Lateral costas (Q-d)",
    "Cintura frente (c-b)",
    "Cintura costas (d-a)",
    "Barra frente (b-D)",
    "Centro frente (D-N)",
    "Centro costas (a-B')"
  ),
  Comprimento_cm = round(c(
    blusa$line_lengths$shoulder_front_IM,
    blusa$line_lengths$neckline_front,
    blusa$line_lengths$shoulder_back_LP,
    blusa$line_lengths$neckline_back,
    blusa$line_lengths$armscye,
    blusa$line_lengths$side_front_Qc,
    blusa$line_lengths$side_back_Qd,
    blusa$line_lengths$waist_front_cb,
    blusa$line_lengths$waist_back_da,
    blusa$line_lengths$hem_front_bD,
    blusa$line_lengths$center_front_DN,
    blusa$line_lengths$center_back_aB
  ), 1)
)

knitr::kable(comprimentos_df, 
             caption = "Comprimento das linhas que delimitam o molde",
             booktabs = TRUE) %>%
  kable_styling(latex_options = c("hold_position", "striped"))
```


Area Aproximada para Calculo de Tecido

```{r}
area_info <- blusa$area

area_df <- data.frame(
  Peca = c("Frente", "Costas", "Total (2 pecas)"),
  Area_cm2 = c(area_info$front_area_cm2, area_info$back_area_cm2, area_info$total_area_cm2),
  Area_m2 = c(area_info$front_area_m2, area_info$back_area_m2, area_info$total_area_m2)
)

knitr::kable(area_df,
             caption = "Area aproximada das pecas do molde",
             booktabs = TRUE) %>%
  kable_styling(latex_options = c("hold_position", "striped"))

cat(sprintf("
**Estimativa de tecido:**
- Area total do molde (frente + costas): %.2f m²
- Com margem de 15%% para curvas e costuras: %.2f m²
- Tecido recomendado (largura 1.40 m): %.2f m linear

> **Nota:** %s
", area_info$total_area_m2,
   area_info$total_area_m2 * 1.15,
   (area_info$total_area_m2 * 1.15) / 1.40,
   area_info$note))
```



## Nota Técnica: Escolha do Método para a Curva da Cava

### Métodos Testados

**1. Spline com pontos de controle manuais**
Tentativa de ajustar a curva usando pontos de controle arbitrários. Resultado: zigue-zague e barriga invertida no decote. Descartado.

**2. Bezier cubica por segmentos**
Dois segmentos (frente: M-Y-T-Q, costas: Q-U-Z-P) com pontos de controle calculados para t=1/3 e t=2/3. Resultado: passou sobre os pontos mas apresentou transicao brusca em Q. Descartado.

**3. LOESS (Local Polynomial Regression)**
Regressao polinomial local com span entre 0.3 e 0.7. Resultado: curvas muito suaves e organicas, mas nao passam exatamente sobre os pontos intermediarios (Z, U, T, Y). Descartado.

**4. Spline cubica parametrica (ESCOLHIDO)**
Spline cubica natural usando distancia acumulada como parametro. Passa exatamente sobre todos os 7 pontos (P, Z, U, Q, T, Y, M). Minimiza a curvatura total, garantindo maxima suavidade matematica. A condicao natural nos extremos permite curvatura zero em P e M. Resolve o problema de ordenacao espacial usando o parametro t baseado em distancia acumulada.

### Decisao

O metodo escolhido foi a **spline cubica parametrica** por atender simultaneamente aos dois requisitos: passagem exata sobre todos os pontos de construcao e maxima suavidade da curva.

Exportar para Tamanho Real

```{r}
# Para gerar o molde em tamanho real (A0):
# Descomente e ajuste o caminho abaixo

# pontos_molde <- points_to_df(blusa$points)
# 
# create_plotter_pattern(
#   pontos_molde,
#   output_file = "output/blusa_corpo_simples_A0.pdf",
#   include_seam_allowance = TRUE,
#   seam_allowance = 1.5
# )
```

