O `.Rmd` está quase pronto, mas precisa de alguns ajustes para funcionar com a nova estrutura modular. Aqui está a versão corrigida:

```markdown
# Curso por Correspondência — Sophia Jobim

**Referência:** JOBIM, Sophia. *O sistema de corte e costura de Sophia Jobim: os anos de ouro de Mme Carvalho no Liceu Império: 1932-1954*. São Paulo: Portal de Livros Abertos da USP, 2024. Disponível em: https://www.livrosabertos.abcd.usp.br/portaldelivrosUSP/catalog/view/1327/1210/4651

Este capítulo documenta o estudo do método de modelagem de Sophia Jobim, transcrevendo as instruções originais e implementando-as em código R parametrizado.

---

## Blusa (Corpo Simples)

**Página de referência:** ~111 do PDF original

### Dados de Entrada

Para um primeiro teste vamos usar as medidas padrão do livro para o manequim 48.

#### Medidas do Manequim 48

```{r carregar-medidas}
# Carregar medidas do arquivo CSV
medidas_sj <- read_measurements(here("data", "measurements", "sophia_jobim_size48.csv"))

# Extrair medidas relevantes
medida_busto <- m_get(medidas_sj, "bust_circ")
comp_frente <- m_get(medidas_sj, "neck_front_to_waist_f")
comp_costas <- m_get(medidas_sj, "back_waist_length")
grossura_braco <- m_get(medidas_sj, "armscye_circ")

# Exibir tabela de medidas
medidas_df <- data.frame(
  Codigo = c("bust_circ", "neck_front_to_waist_f", "back_waist_length", "armscye_circ"),
  Descricao = c("Circunferencia do busto", "Comprimento frente", "Comprimento costas", "Grossura do braco"),
  Valor_cm = c(medida_busto, comp_frente, comp_costas, grossura_braco)
)

knitr::kable(medidas_df, 
             caption = "Medidas do manequim 48 (Sophia Jobim)",
             booktabs = TRUE) %>%
  kable_styling(latex_options = c("hold_position", "striped"))
```

#### Parametros de Folga e Construcao

```{r carregar-ease}
# Carregar parametros de ease
ease_sj <- read_ease(here("data", "parameters", "sophia_jobim_ease.csv"))

# Exibir tabela de parametros
ease_df <- data.frame(
  Parametro = names(ease_sj),
  Valor = paste(unlist(ease_sj), "cm")
)

knitr::kable(ease_df,
             caption = "Parametros de folga e construcao (Sophia Jobim)",
             booktabs = TRUE) %>%
  kable_styling(latex_options = c("hold_position", "striped"))
```

#### Tabela de Profundidade da Cava

```{r tabela-cava}
# Carregar tabela de profundidade da cava
tabela_cava <- read_csv(here("data", "measurements", "sophia_jobim_armscye_table.csv"),
                        show_col_types = FALSE)

# Encontrar profundidade para a grossura do braco
profundidade_cava <- tabela_cava$armscye_depth[tabela_cava$arm_circ == grossura_braco]

if (length(profundidade_cava) == 0) {
  profundidade_cava <- approx(tabela_cava$arm_circ, tabela_cava$armscye_depth, 
                              xout = grossura_braco)$y
}

# Destacar a linha usada
tabela_cava$Destaque <- ifelse(tabela_cava$arm_circ == grossura_braco, "<- USADO", "")

knitr::kable(tabela_cava,
             caption = "Tabela 1: Profundidade da cava conforme grossura do braco",
             booktabs = TRUE) %>%
  kable_styling(latex_options = c("hold_position", "striped"))

cat(sprintf("\n**Braco:** %.0f cm -> **Profundidade da cava:** %.0f cm\n", 
            grossura_braco, profundidade_cava))
```

---

### Instrucoes Originais (transcricao)

> Para facilitar as explicacoes, tomarei como exemplo as medidas do manequim 48, que sao as mais aproximadas do corpo medio feminino. Essas medidas sao, para a blusa: 90 cm para a circunferencia do busto; 44 cm para o comprimento da blusa, na frente, e 41 cm para o comprimento nas costas.
> 
> Para que a blusa nao fique justa como um colete, torna-se necessario dar-lhe um aumento de 6 cm na circunferencia do busto, resultando 96. Como vamos fazer apenas a metade do molde, isto e, metade da frente e metade das costas, dividiremos por 2 a medida total 96 cm. Que resulta 48 cm.

---

### Execucao do Tracado

```{r executar-tracado}
# Carregar modulos necessarios
source(here("Rscripts", "pattern_blocks.R"))

# Executar o tracado
blusa <- draft_blouse_sj(
  medidas = medidas_sj,
  ease = ease_sj,
  armscye_depth = profundidade_cava
)

cat(sprintf("
**Dimensoes do molde:**
- Largura total: %.1f cm
- Altura total: %.1f cm
- Divisao da frente: %.1f cm
- Divisao das costas: %.1f cm
", blusa$dimensions$dim_width, 
   blusa$dimensions$dim_height,
   blusa$dimensions$dim_front_division,
   blusa$dimensions$dim_back_division))
```

---

### Molde Completo

```{r molde-final, fig.cap="Blusa (Corpo Simples) — Sophia Jobim", fig.width=10, fig.height=10}
# Usar a funcao de plot do modulo
source(here("Rscripts", "pattern_plot.R"))

plot_pattern_notebook(
  block = blusa,
  filename = "blusa_sj_final",
  title = "Blusa (Corpo Simples) — Metodo Sophia Jobim",
  subtitle = paste("Manequim 48 | Busto:", medida_busto, "cm"),
  show_points = TRUE,
  show_grid = TRUE,
  show_construction = TRUE,
  piece_type = "both",
  width = 10,
  height = 10
)
```

---

### Comprimento das Linhas

```{r tabela-comprimentos}
comprimentos_df <- data.frame(
  Segmento = c(
    "Ombro frente (I-M)",
    "Decote frente (curva N-I2)",
    "Ombro costas (L-P)",
    "Decote costas (curva B'-L2)",
    "Cava (curva P-M)",
    "Lateral frente (Q-c)",
    "Lateral costas (Q-d)",
    "Cintura frente (c-b)",
    "Cintura costas (d-a)",
    "Barra frente (b-D)",
    "Centro frente (D-N)",
    "Centro costas (a-B')"
  ),
  Comprimento_cm = round(c(
    blusa$line_lengths$shoulder_front_IM,
    blusa$line_lengths$neckline_front,
    blusa$line_lengths$shoulder_back_LP,
    blusa$line_lengths$neckline_back,
    blusa$line_lengths$armscye,
    blusa$line_lengths$side_front_Qc,
    blusa$line_lengths$side_back_Qd,
    blusa$line_lengths$waist_front_cb,
    blusa$line_lengths$waist_back_da,
    blusa$line_lengths$hem_front_bD,
    blusa$line_lengths$center_front_DN,
    blusa$line_lengths$center_back_aB
  ), 1)
)

knitr::kable(comprimentos_df, 
             caption = "Comprimento das linhas que delimitam o molde",
             booktabs = TRUE) %>%
  kable_styling(latex_options = c("hold_position", "striped"))
```

---

### Area Aproximada para Calculo de Tecido

```{r area-tecido}
area_info <- blusa$area

area_df <- data.frame(
  Peca = c("Frente", "Costas", "Total (2 pecas)"),
  Area_cm2 = c(area_info$front_area_cm2, area_info$back_area_cm2, area_info$total_area_cm2),
  Area_m2 = c(area_info$front_area_m2, area_info$back_area_m2, area_info$total_area_m2)
)

knitr::kable(area_df,
             caption = "Area aproximada das pecas do molde",
             booktabs = TRUE) %>%
  kable_styling(latex_options = c("hold_position", "striped"))

cat(sprintf("
**Estimativa de tecido:**
- Area total do molde (frente + costas): %.2f m²
- Com margem de 15%% para curvas e costuras: %.2f m²
- Tecido recomendado (largura 1.40 m): %.2f m linear

> **Nota:** %s
", area_info$total_area_m2,
   area_info$total_area_m2 * 1.15,
   (area_info$total_area_m2 * 1.15) / 1.40,
   area_info$note))
```

---

### Nota Tecnica: Escolha do Metodo para a Curva da Cava

**1. Spline com pontos de controle manuais**

Tentativa de ajustar a curva usando pontos de controle arbitrarios. Resultado: zigue-zague e barriga invertida no decote. Descartado.

**2. Bezier cubica por segmentos**

Dois segmentos (frente: M-Y-T-Q, costas: Q-U-Z-P) com pontos de controle calculados para t=1/3 e t=2/3. Resultado: passou sobre os pontos mas apresentou transicao brusca em Q. Descartado.

**3. LOESS (Local Polynomial Regression)**

Regressao polinomial local com span entre 0.3 e 0.7. Resultado: curvas muito suaves e organicas, mas nao passam exatamente sobre os pontos intermediarios (Z, U, T, Y). Descartado.

**4. Spline cubica parametrica (ESCOLHIDO)**

Spline cubica natural usando distancia acumulada como parametro. Passa exatamente sobre todos os 7 pontos (P, Z, U, Q, T, Y, M). Minimiza a curvatura total, garantindo maxima suavidade matematica. A condicao natural nos extremos permite curvatura zero em P e M. Resolve o problema de ordenacao espacial usando o parametro t baseado em distancia acumulada.

**Decisao:** O metodo escolhido foi a spline cubica parametrica por atender simultaneamente aos dois requisitos: passagem exata sobre todos os pontos de construcao e maxima suavidade da curva.

---

### Exportar para Tamanho Real

```{r exportar-tamanho-real, eval=FALSE}
# Para gerar o molde em tamanho real (A0):
source(here("Rscripts", "pattern_plot.R"))

plot_pattern_fullscale(
  block = blusa,
  output_file = "output/blusa_corpo_simples_A0.pdf",
  paper_size = "A0",
  include_seam_allowance = TRUE,
  seam_allowance = 1.5
)
```

