---
title: "Modelo de projeto de roupa"
author: "Helena Regina Salomé D'Espindula"
date: "`r format(Sys.Date(), '%d/%m/%Y')`"
lang: pt-BR
documentclass: article
fontsize: 8pt
geometry: margin=2.2cm
toc: false
number_sections: false
output:
  pdf_document:
    latex_engine: xelatex
    includes:
      in_header: ../preamble.tex
    keep_tex: false
---

```{r setup, include=FALSE}
knitr::opts_chunk$set(echo = FALSE, warning = FALSE, message = FALSE)
```

# Projeto: \\fieldline


Projeto: Blusa Esportiva para Pilates
Modelagem simples com pala frontal e gusset
Tecido plano leve – foco em conforto, mobilidade e aprendizado

---

## 1. Objetivo do projeto

Desenvolver uma blusa esportiva leve, confortável e funcional para prática de Pilates, utilizando tecido plano natural (tricoline leve 100% algodão), com foco em:

- conforto físico e psicológico
- liberdade de movimento
- ausência de compressão corporal
- acabamento interno confortável
- aprendizado de modelagem e construção
- soluções inspiradas em alfaiataria histórica e funcional

O projeto **não visa performance atlética extrema**, e sim uso real, repetido e confortável.

---

## 2. Premissas do projeto

- Tecido **não elástico**
- Peça **não justa**
- Mobilidade resolvida por **construção**, não por compressão
- Prioridade para:
  - estabilidade
  - previsibilidade
  - facilidade de ajuste
- Técnicas compatíveis com:
  - iniciante em modelagem
  - costura doméstica
  - ausência de overloque

---

## 3. Especificações gerais da peça

### Tipo de peça
Blusa esportiva leve, manga curta, comprimento médio.

### Uso previsto
Pilates (atividade física leve a moderada).

### Silhueta
- solta
- organizada
- sem efeito “saco de batata”
- sem marcação de abdômen ou busto

### Estrutura
- frente com **pala horizontal**
- costas em **duas peças com costura central**
- mangas curtas simples
- **gusset discreto na axila**
- sem pences
- sem elástico
- sem recortes complexos

---

## 4. Tecido

### Tecido principal
- Tricoline leve 100% algodão

### Justificativa
- respirável
- absorvente
- confortável ao toque
- didaticamente adequado
- tecnicamente aceitável para Pilates

### Limitações conhecidas
- seca mais lentamente que tecidos sintéticos
- pode ficar levemente transparente com suor

Essas limitações são consideradas aceitáveis no contexto do projeto.

---

## 5. Medidas necessárias (todas em cm)

Somente medidas essenciais:

1. Contorno de busto
2. Largura de ombros
3. Altura do ombro até comprimento desejado da blusa
4. Circunferência do braço alto
5. Comprimento da manga curta

---

## 6. Folgas recomendadas

### Folga de conforto (iniciante)
- Busto: **+8 a +12 cm** no total
- Braço: **+4 a +6 cm**
- Comprimento: não justo ao quadril

A folga é distribuída, não concentrada.

---

## 7. Estrutura do molde

### 7.1 Frente

#### Base
- Retângulo
- Altura = ombro até comprimento final
- Largura = (busto ÷ 2) + folga

#### Decote
- Raso
- Confortável
- Sem aprofundamento excessivo

#### Pala frontal
- Linha horizontal marcada:
  - logo **acima do ponto mais alto do busto**
- Divide a frente em:
  - pala superior
  - frente inferior

A pala:
- organiza o tecido
- estabiliza a parte superior
- evita efeito “saco”

A pala será copiada como peça separada.

---

### 7.2 Costas

- Mesmo retângulo base da frente
- Divididas em **duas peças**
- Costura central nas costas (não cortar na dobra)

Funções da costura central:
- criar eixo visual
- ajudar no assentamento do tecido
- permitir ajustes futuros
- evitar excesso de pano solto

Decote das costas:
- mais alto que o da frente
- simples

---

### 7.3 Manga

- Manga curta simples
- Retângulo no fio reto

Dimensões:
- Comprimento: **5 a 8 cm**
- Largura: circunferência do braço + folga

A mobilidade do braço será resolvida pelo gusset, não pela cava.

---

### 7.4 Gusset (axila)

- Função:
  - liberar movimento
  - reduzir tensão
  - melhorar conforto térmico
  - evitar subida da peça

Formato recomendado:
- losango curto **ou**
- formato “folha” simples (mais discreto)

Dimensões iniciais:
- largura: **6 a 8 cm**
- comprimento: **8 a 10 cm**

Observação:
Começar menor é mais seguro; é mais fácil aumentar do que reduzir.

---

## 8. Margens de costura (aprendizado)

- Laterais: **2 a 3 cm**
- Ombros: **1,5 a 2 cm**
- Costura central das costas: **2 cm**
- Pala: **1,5 cm**
- Manga: **1,5 cm**
- Gusset: **1 cm**
- Barra: **3 a 4 cm**

Margens maiores permitem ajustes sem comprometer a peça.

---

## 9. Acabamentos internos

### Prioridade
- conforto
- ausência de aspereza
- baixo volume

### Técnicas recomendadas
- **costura francesa**:
  - laterais
  - ombros
  - mangas

- **rebatimento interno discreto** da costura francesa:
  - quando houver projeção excessiva
  - feito com ponto longo
  - costurando apenas na margem interna

### Evitar
- zigue-zague exposto
- viés grosso na axila
- costuras duras ou espessas

---

## 10. Acabamentos de borda

### Pala frontal (borda inferior)
- bainha estreita (0,5 + 0,5 cm)
- ou debrum leve

### Barras
- barra simples ou dupla
- largura suficiente para peso leve
- sem rigidez

---

## 11. Ordem geral de montagem (resumo)

1. Preparar a pala (acabar borda inferior)
2. Aplicar pala à frente
3. Costurar centro das costas
4. Costurar ombros
5. Preparar mangas
6. Inserir mangas
7. Inserir gusset
8. Fechar laterais
9. Provar e ajustar
10. Fazer barras

---

## 12. Critérios de sucesso do projeto

A peça final deve:

- permitir levantar os braços sem subir excessivamente
- não apertar busto, abdômen ou axila
- não marcar gordura corporal
- não causar desconforto interno
- permitir deitar, torcer e mover o tronco
- manter leitura visual organizada
- ser usável repetidamente

---

## 13. Observação sobre uso consciente

Quando possível:
- aproveitar sobras para gussets ou viés
- priorizar ajustes antes de cortes definitivos
- pensar em manutenção futura

Nesta fase, o **aprendizado técnico tem prioridade** sobre otimização extrema de material.

---

## 14. Notas finais

Este molde não visa perfeição estética imediata, mas:

- funcionalidade real
- compreensão de construção
- base reutilizável para versões futuras
- evolução gradual de complexidade

Projeto pensado para durar, ser ajustado e reaproveitado.

## Detalhes do projeto

- Nome do molde / pattern: \\fieldline  
- Marca / empresa: \\fieldline  
- Tamanho cortado: \\fieldline  
- Versão / variação: \\fieldline  
- Data de início: \\fieldline  
- Data de término: \\fieldline  
- Objetivo (uso, ocasião, estação): \\fieldline  

## Croqui (frente e costas)

```{r croqui, fig.align='center', fig.show='hold', out.width='0.48\\textwidth'}
# Para o PDF não falhar se as imagens não existirem.
imgs <- c("Croqui_limpo_frente.png", "Croqui_limpo_costas.png")
if (all(file.exists(imgs))) {
  knitr::include_graphics(imgs)
} else {
  knitr::asis_output("\\\
\\\
\\\
\\\
\\\
\\\
\\\
\\\
\\\
\\\
\\\
\\\
\\\
\\\
\\\
\\\
\\\
\\\
\\\
\\\
\\\
\\\
\\\
\\\
\\\
\\\
\\\
\\\
\\\
\\\
\\\
\\\
\\\
\\\
\\\
\\\
\\\
\\\
\\\
\\\
\\\
\\\
\\\
\\\
\\\
\\\
\\\
\\\
\\\
\\\
\\\
")
}
```

## Tecidos usados (espaço para swatches)

\begin{tabular}{p{0.48\linewidth} p{0.48\linewidth}}
\textbf{Tecido 1} & \textbf{Tecido 2} \\
Fibra: \\fieldline & Fibra: \\fieldline \\
Origem/loja: \\fieldline & Origem/loja: \\fieldline \\
Uso no projeto: \\fieldline & Uso no projeto: \\fieldline \\
\\swatchbox & \\swatchbox \\
\end{tabular}

\bigskip

\begin{tabular}{p{0.48\linewidth} p{0.48\linewidth}}
\textbf{Tecido 3} & \textbf{Tecido 4} \\
Fibra: \\fieldline & Fibra: \\fieldline \\
Origem/loja: \\fieldline & Origem/loja: \\fieldline \\
Uso no projeto: \\fieldline & Uso no projeto: \\fieldline \\
\\swatchbox & \\swatchbox \\
\end{tabular}

## Materiais e aviamentos

- Linhas: \\fieldline  
- Zíper / fechos: \\fieldline  
- Botões: \\fieldline  
- Elástico: \\fieldline  
- Entretela / interfacing: \\fieldline  
- Outros: \\fieldline  

## Alterações e ajustes

- Ajustes no molde: \\fieldline  

\bigskip
\\labelline{Ajustes adicionais}

\bigskip
\\labelline{Observações de prova}

## Checklist rápido

- [ ] Corte conferido
- [ ] Marcas transferidas
- [ ] Entretela aplicada (se houver)
- [ ] Primeira prova
- [ ] Acabamentos internos
- [ ] Bainha
- [ ] Passadoria final

## Notas e aprendizado

\\labelline{O que aprendi / o que faria diferente}

\bigskip
\\labelline{Tempo real x tempo estimado}