---
title: "Modelo de projeto de roupa"
author: "Helena Regina Salomé D'Espindula"
date: "`r format(Sys.Date(), '%d/%m/%Y')`"
lang: pt-BR
documentclass: article
fontsize: 8pt
geometry: margin=2.2cm
toc: false
number_sections: false
output:
  pdf_document:
    latex_engine: xelatex
    includes:
      in_header: ../preamble.tex
    keep_tex: false
---

```{r setup, include=FALSE}
knitr::opts_chunk$set(echo = FALSE, warning = FALSE, message = FALSE)
```

# Projeto: \\fieldline

## Detalhes do projeto

- Nome do molde / pattern: \\fieldline  
- Marca / empresa: \\fieldline  
- Tamanho cortado: \\fieldline  
- Versão / variação: \\fieldline  
- Data de início: \\fieldline  
- Data de término: \\fieldline  
- Objetivo (uso, ocasião, estação): \\fieldline  

## Croqui (frente e costas)

```{r croqui, fig.align='center', fig.show='hold', out.width='0.48\\textwidth'}
# Para o PDF não falhar se as imagens não existirem.
imgs <- c("Croqui_limpo_frente.png", "Croqui_limpo_costas.png")
if (all(file.exists(imgs))) {
  knitr::include_graphics(imgs)
} else {
  knitr::asis_output("\\\
\\\
\\\
\\\
\\\
\\\
\\\
\\\
\\\
\\\
\\\
\\\
\\\
\\\
\\\
\\\
\\\
\\\
\\\
\\\
\\\
\\\
\\\
\\\
\\\
\\\
\\\
\\\
\\\
\\\
\\\
\\\
\\\
\\\
\\\
\\\
\\\
\\\
\\\
\\\
\\\
\\\
\\\
\\\
\\\
\\\
\\\
\\\
\\\
\\\
\\\
")
}
```

## Tecidos usados (espaço para swatches)

\begin{tabular}{p{0.48\linewidth} p{0.48\linewidth}}
\textbf{Tecido 1} & \textbf{Tecido 2} \\
Fibra: \\fieldline & Fibra: \\fieldline \\
Origem/loja: \\fieldline & Origem/loja: \\fieldline \\
Uso no projeto: \\fieldline & Uso no projeto: \\fieldline \\
\\swatchbox & \\swatchbox \\
\end{tabular}

\bigskip

\begin{tabular}{p{0.48\linewidth} p{0.48\linewidth}}
\textbf{Tecido 3} & \textbf{Tecido 4} \\
Fibra: \\fieldline & Fibra: \\fieldline \\
Origem/loja: \\fieldline & Origem/loja: \\fieldline \\
Uso no projeto: \\fieldline & Uso no projeto: \\fieldline \\
\\swatchbox & \\swatchbox \\
\end{tabular}

## Materiais e aviamentos

- Linhas: \\fieldline  
- Zíper / fechos: \\fieldline  
- Botões: \\fieldline  
- Elástico: \\fieldline  
- Entretela / interfacing: \\fieldline  
- Outros: \\fieldline  

## Alterações e ajustes

- Ajustes no molde: \\fieldline  

\bigskip
\\labelline{Ajustes adicionais}

\bigskip
\\labelline{Observações de prova}

## Checklist rápido

- [ ] Corte conferido
- [ ] Marcas transferidas
- [ ] Entretela aplicada (se houver)
- [ ] Primeira prova
- [ ] Acabamentos internos
- [ ] Bainha
- [ ] Passadoria final

## Notas e aprendizado

\\labelline{O que aprendi / o que faria diferente}

\bigskip
\\labelline{Tempo real x tempo estimado}
